【裁判字號】    90,訴,5728
【裁判日期】    920109
【裁判案由】    有關眷舍事務
【裁判全文】
臺北高等行政法院裁定                              九十年度訴字第五七二八號
    原      告  甲○○ Ku.
    被      告  財政部國有財產局
    代  表  人  李瑞倉
右當事人間因有關眷舍事務事件，原告不服財政部中華民國九十年八月二十七日台財
訴字第○九○一三○一○九三號訴願決定，提起行政訴訟，本院裁定如左︰
    主  文
原告之訴駁回。
訴訟費用由原告負擔。
    理  由
一、按訴訟事件不屬行政法院之權限者，行政法院應以裁定駁回原告之訴，行政訴訟
    法第一百零七條第一項第一款定有明文。行政機關代表國家處理行政事務，如與
    人民因私權關係發生爭執，則屬於民事訴訟範圍，應向普通法院訴請裁判，非屬
    行政爭訟範圍。又「人民對於中央或地方機關之行政處分，認為違法或不當，致
    損害其權利或利益者，得依本法提起訴願。」「人民因中央或地方機關對其依法
    申請之案件，於法定期間內應作為而不作為，認為損害其權利或利益者，亦得提
    起訴願。」固為訴願法第一條第一項前段、第二條第一項所明定。惟所謂依法申
    請之案件，係指人民依法律規定有權請求行政機關為一定之行為者而言，至單純
    請願、陳情解釋或建議等則不包括在內。是若無行政處分或非人民依法申請之案
    件，即不得據以提起訴願。而行政訴訟，係就有爭執之行政處分或公法上法律關
    係請求行政法院為判決，故若無行政處分，即屬欠缺訴之前提要件而不合法。
二、查坐落台北市○○○路四十三號國有眷舍房地係台灣土地銀行公產代管部（下稱
    土銀代管部）交付頂讓費頂入作為宿舍，前借予台灣省政府財政廳（下稱財政廳
    ）配由原告居住，被告成立後，土銀代管部將其移交被告接管。原告曾於民國五
    十八、五十九年間申請承購系爭房地，被告以收回自用為由未准讓售，原告循序
    提起行政訴訟，經行政法院（現改制為最高行政法院）於六十年十二月二十三日
    以六十年度判字第八四九號判決駁回確定。財政廳於五十九年三月將系爭房地列
    冊交還被告，被告催告原告交還未果訴請返還，經最高法院以六十三年度台上字
    第九○八號判決被告勝訴確定。嗣被告申請強制執行時，發現原告已出國，系爭
    房地為第三人張之塾占用，經另行取得執行名義後，由台灣台北地方法院民事執
    行處強制執行收回系爭房地。被告於六十六年間陳報行政院核准將系爭房地變更
    為非公用財產並辦理標售，由被告所屬台灣北區辦事處於七十五年七月十四日標
    售完成。原告對被告就系爭房地之處理一再提出質疑，於八十七年至八十九年間
    分別向行政院、行政院人事行政局陳情，並向台灣台北地方法院檢察署提起告訴
    ，被告代表人劉金標獲不起訴處分，原告聲請再議，亦經台灣高等法院檢察署駁
    回。嗣原告再以返還合法居住之房屋，依法應輔助貸建住宅，被告趁其不在家時
    ，將系爭房地標售，侵占其家中私有財物，應予賠償及應賠償因台北市政府拓寬
    林森南路系爭房屋之修繕費用等為由，向財政部提起訴願，經決定不受理，遂提
    起行政訴訟。
三、原告因被告處理台北市○○○路四十三號國有眷舍房地事宜，請求被告賠償其被
    侵占之家中私有財物新台幣（下同）一百萬元、因拓寬馬路修繕費用五十萬元及
    利息，係依民法第一百八十四條侵權行為之規定請求損害賠償，核屬與行政機關
    間所生之私權爭執，其屬普通法院管轄而非行政法院之權限者，應向普通法院提
    起民事訴訟以求解決，而非藉行政爭訟以為救濟。又原告訴請被告應予輔助貸建
    住宅乙節，核非人民依法律規定有權請求行政機關為一定行為之事項，此外其亦
    未向被告依法申請經作成行政處分，揆諸首開規定及說明，自不得提起行政訴訟
    。是訴願決定從程序上駁回不予受理，並無不合。原告復提起行政訴訟，顯非合
    法，應予駁回。本件訴訟既不合法，原告實體上之理由即無庸審酌，併予敘明。
四、依行政訴訟法第一百零七條第一項第一款、第十款、第一百零四條，民事訴訟法
    第九十五條、第七十八案，裁定如主文。
中    華    民    國    九十二      年      一        月      九        日
                 臺 北 高 等 行 政 法 院   第 四 庭
                                審 判 長 法  官  鄭 忠 仁
                                         法  官  林 育 如
                                         法  官  楊 莉 莉
右為正本係照原本作成。
如不服本裁定，應於送達後十日內向本院提出抗告狀（須按他造人數附繕本）。
中    華    民    國    九十二      年      一        月      九        日
                                         書記官  王 俊 權


司法院資訊處製作；財團法人民間司法改革基金會備份。
